---
title: "Trabajo final"
author: "Federico Acosta y Lara"
date: "1/28/2021"
output:
  html_document:
    df_print: paged
editor_options:
  chunk_output_type: console
---
<style type="text/css">
  body{
  font-family: Cambria;
  font-size: 12pt;
}
</style>

```{r echo=FALSE,warning=FALSE}
library(knitr)
opts_chunk$set(echo=FALSE,
               message=FALSE,
               warning=FALSE,
               fig.pos='H',
               results='asis')
```


```{r Carga de datos y paquetes}
Data <- rio::import(here::here("Data","elecciones_nacionales_19_hoja_circuito.xlsx"))
Edades <- rio::import(here::here("Data","edad_circuitos_promedio_2019.xlsx"))

library(kableExtra)
library(ggplot2)
library(ggthemes)
source(here::here("Funciones.R")) #La explicación de las funciones en Funciones_ReadMe.txt

Base <- Data

```



1. **¿Cuál fue el resultado de la elección en porcentaje a nivel nacional?**  


```{r Preg1a}
T1 <- doBy::summary_by(data = FUN_Votos(Base), formula = CNT_VOTOS ~ LEMA, FUN = sum, order = FALSE) 

# Otra opción: aggregate(CNT_VOTOS ~ LEMA, Base, sum), pero con doBy sale ordenada de mayor a menor sin necesidad de más código. 

T1$Porcentaje <- round(100*(T1$CNT_VOTOS /sum(T1$CNT_VOTOS)),2) # Agrega columna de %
```

El resultado de la elección a nivel nacional por partido político se puede ver en la siguiente tabla.  


Como se puede ver, el partido que obtuvo más votos a nivel nacional fue el `r T1[1,1]`, obteniendo el `r T1[1,3]`% de los votos, que implica una diferencia de `r (T1[1,3] - T1[2,3])`% con el partido que salió en segundo lugar (el `r T1[2,1]`)  
  
  

```{r Preg1b}
T1 %>% kbl(., 
           caption = "Resultado por departamento. Elección nacional. Uruguay Octubre 2019",
           col.names = c("Partido", "Votos", "% del total") )%>% 
      kable_paper("hover", full_width = TRUE, html_font = "Cambria" ) %>% 
      row_spec(row = 0 ,bold=T) %>% 
      kable_styling(font_size = 14, position="left") %>% 
      footnote("Fuente: Elaboración propia en base a datos de la Corte Electoral", 
               general_title = "", fixed_small_size = T)

```


2. **¿Quién ganó la elección en cada departamento y cuál fue la distancia en términos porcentuales entre el primero y el segundo en cada departamento?**  


La Tabla 2 resume el ganador por departamento y el margen de victoria.  


```{r Preg2}

T2 <- Winner(Base)

T2 %>% 
      kbl(caption = "Partido ganador por departamento y margen de victoria. Elección
          Nacional. Uruguay Octubre 2019",
          col.names = c("Departamento", "Partido Ganador", "Margen (%)"),align = "llr") %>%
      kable_paper("hover", full_width = TRUE, html_font = "Cambria" ) %>%
      row_spec(row = 0 ,bold=T) %>%
      kable_styling(font_size = 14, position="left") %>% 
      footnote("Fuente: Elaboración propia en base a datos de la Corte Electoral",
               general_title = "", fixed_small_size = T)

```


Puede verse que el Partido Nacional fue victorioso en `r sum(T2$Ganador=="Partido Nacional")` de los 19 departamentos, el Frente Amplio lo fue en `r sum(T2$Ganador=="Partido Frente Amplio")`, mientras que el Partido Colorado en `r sum(T2$Ganador=="Partido Colorado")`.  


Por otra parte, la mayor diferencia a favor la obtuvo el `r T2$Ganador[which.max(as.numeric(as.vector(T2$Margen)))]`, con el `r max(as.numeric(as.vector(T2$Margen)))`% de ventaja en el departamento de `r T2$Depto[which.max(as.numeric(as.vector(T2$Margen)))]` , mientras que el margen más acotado se dio en `r T2$Depto[which.min(as.numeric(as.vector(T2$Margen)))]` donde el `r T2$Ganador[which.min(as.numeric(as.vector(T2$Margen)))]` se impuso con tan solo  el `r min(as.numeric(as.vector(T2$Margen)))`% de los votos.  



3. **¿Cuál fue la hoja de votación más votada en cada departamento y para cada uno de los tres partidos principales del sistema?**

La respuesta es presentada en la tabla siguiente.  


```{r Preg3a}
T3 <- Hoja_win(Base)
rownames(T3) <- NULL

T3 %>% kbl(caption = "Hoja más votada por 
                       departamento y por partido. Elección nacional. Uruguay Octubre 2019") %>% 
      kable_paper("hover", full_width = T, html_font = "Cambria" ) %>% 
      row_spec(row = 0 ,bold=T) %>% 
      kable_styling(font_size = 14, position="left") %>% 
      collapse_rows(columns = 1) %>% 
      footnote("Fuente: Elaboración propia en base a datos de la Corte Electoral", 
               general_title = "", fixed_small_size = T)
```


```{r Preg3b, include = FALSE}

Hx <- unique(T3$HOJA)

H <- function(Tabla, Vector) { 
  v <- vector()
  for(i in 1:length(Vector)){
     v[i]  <- sum(Vector[i]==Tabla$HOJA)
  }
  v2 <- vector()
  for(i in 1:length(Vector)){
     v2[i]  <- unique(Tabla$LEMA[which(Vector[i]==Tabla$HOJA)])
  }
  Res_Hoja <- cbind.data.frame(Vector, v2, v)
  names(Res_Hoja) <- c("Hoja", "Partido", "Cantidad_Deptos")
  return(Res_Hoja)
  
} # Resume la cantidad de victorias por hoja

Res_Hojas <- H(T3, Hx)
Res_Hojas <- Res_Hojas[order(Res_Hojas$Cantidad_Deptos, decreasing = T), ]

```
  
  
Es de notar que en el caso del Frente Amplio, la hoja ganadora en más departamentos fue la `r Res_Hojas[Res_Hojas$Partido=="Partido Frente Amplio",][1,1]` que ganó en `r Res_Hojas[Res_Hojas$Partido=="Partido Frente Amplio",][1,3]` departamentos. En el caso del Partido Nacional, lo fue la hoja `r Res_Hojas[Res_Hojas$Partido=="Partido Nacional",][1,1]` con `r Res_Hojas[Res_Hojas$Partido=="Partido Nacional",][1,3]` departamentos a su favor, mientras que la hoja colorada más victoriosa con  `r Res_Hojas[Res_Hojas$Partido=="Partido Colorado",][1,3]` departamentos fue la `r Res_Hojas[Res_Hojas$Partido=="Partido Colorado",][1,1]`.  



4. **¿En qué departamento votó mejor el partido Cabildo Abierto?**    


```{r Preg4}

TotalDepto <- aggregate(CNT_VOTOS ~ DEPTO, data = Base, sum)

ResCA<- aggregate(CNT_VOTOS ~ DEPTO, data = Base, sum, 
                  subset = Base$LEMA =="Partido Cabildo Abierto")

ResCA$porcentaje <- round(100*(ResCA$CNT_VOTOS/TotalDepto$CNT_VOTOS),2)

# Con FUN_Votos() 
# TotalDepto <- doBy::summary_by(FUN_Votos(Base), formula = CNT_VOTOS ~ DEPTO, FUN=sum, order=FALSE)
# ResCA <- FUN_Votos(Base, Partido="Partido Cabildo Abierto")
# ResCA$porcentaje <- round(100*(ResCA$CNT_VOTOS/TotalDepto$CNT_VOTOS),2)

```

El departamento en el que Cabildo Abierto obtuvo su mejor votación (como porcentaje del total de votos del departamento) fue `r ResCA$DEPTO[which.max(ResCA$porcentaje)]`, con un `r ResCA$porcentaje[which.max(ResCA$porcentaje)]`%.  
  
  

5. **¿Cuál es la distribución de edad en los circuitos de todo el país en donde ganó o salió segundo Cabildo Abierto?**  

La tabla inferior muestra los principales estadísticos de resumen de la distribución de edad en los circuitos en los que Cabildo Abierto salió primero o segundo.  
  
  

```{r Consideraciones previas, include=FALSE}
# La base de edades requiere algunas consideraciones para que, al combinarla con la base general, el resultado sea satisfactorio y no haya pérdida ni duplicaciones de casos.

# Para mas claridad asignaré los mismos nombres a los columnas comunes en ambas DF.
Edad <- Edades[c(1,2,6)]
names(Edad) <- c("DEPTO", "CIRCUITO", "Edadprom")

# Lo primero es corregir los nombres de los departamentos de un DF, para que sean iguales en ambos (de lo contrario habrá pérdida de casos al combinar las DF).

setdiff(unique(Edad$DEPTO), unique(Base$DEPTO)) # Hay inconvenientes en cuatro casos

Edad$DEPTO[Edad$DEPTO=="Tacuarembó"] <- "Tacuarembo"
Edad$DEPTO[Edad$DEPTO=="San José"] <- "San Jose"
Edad$DEPTO[Edad$DEPTO=="Río Negro"] <- "Rio Negro"
Edad$DEPTO[Edad$DEPTO=="Paysandú"] <- "Paysandu"

# Hay además otras discordancias, las siguientes entradas (DepartamentoCircuito) están en la base general de resultados, pero no en la base de edades.
setdiff(unique(paste0(Base$DEPTO, Base$CIRCUITO)), 
        unique(paste0(Edad$DEPTO, Edad$CIRCUITO)))

# Menos importante para estos fines, las entradas que siguen están en la base de edades promedios, pero no en las de resultados
setdiff(unique(paste0(Edad$DEPTO, Edad$CIRCUITO)), 
        unique(paste0(Base$DEPTO, Base$CIRCUITO)))

# Estos casos, de estar presentes en el subset requerido, se eliminarán automáticamente al hacer el emparejamiento.

# Luego, hay 34 combinaciones de departamento / circuito que se repiten. Esto puede ser problemático ya que el resultado del emparejamiento tendría más filas de las que corresponde. La lista de duplicados es la siguiente

Edad$ID <- paste0(Edad$DEPTO, Edad$CIRCUITO) #Crea un ID unico por combinación Depto/circuito

Edad$ID[duplicated(Edad$ID)]

# Optaré por eliminar estos registros para evitar errores
Edad <- Edad[!duplicated(Edad$ID),] 

```



```{r Preg5a}

Cabildo <- rbind(Primero = Circ_nth(Base, Partido = "Partido Cabildo Abierto", nth=1),
                 Segundo = Circ_nth(Base, Partido = "Partido Cabildo Abierto", nth=2))


Cabildo$ID <- paste0(Cabildo$DEPTO, Cabildo$CIRCUITO) # Crea un ID igual que con la base de Edades, para hacer el merge por este ID

CabildoEdad <- merge(Cabildo[, c(2,4,5)], Edad[, c(3,4)], by=c("ID"))


# Por algún motivo hay una fila de NAs. Esta se elimina al hacer el merge, ¿problema en la función?. No afecta los resultados, pero amerita atención.
#dim(Cabildo)
#dim(CabildoEdad)

E1 <- Estadisticos(CabildoEdad$Edadprom)
E2 <- Estadisticos(Edad$Edadprom)
E  <- cbind(E1, E2$Valor) # si se usa merge no conserva el orden de las filas
names(E) <- c("Estadístico", "Valor Cabildo Abierto", "Valor general")

E %>% kbl(caption = "Estadísticos de resumen. Edad promedio de los circuitos dónde Cabildo Abierto fue exitoso." ) %>% 
      kable_paper("hover", full_width = T, html_font = "Cambria" ) %>% 
      row_spec(row = 0 ,bold=T) %>%
      row_spec(row = 6 ,bold=T) %>% 
      kable_styling(font_size = 14, position="left") %>% 
      collapse_rows(columns = 1) %>% 
      footnote("Fuente: Elaboración propia en base a datos de la Corte Electoral", 
               general_title = "", fixed_small_size = T)

```


6. **Presente los resultados de la pregunta 1 y 2 gráficamente.**  


```{r Preg6, fig.width= 9, fig.asp=0.8}
T1 <- doBy::summary_by(data = FUN_Votos(Base), formula = CNT_VOTOS ~ LEMA, 
                       FUN = sum, order = FALSE)
T1$Porcentaje <- round(100*(T1$CNT_VOTOS /sum(T1$CNT_VOTOS)),2)
# Tabla de resumen y columna de porcentajes. Repetido de la pregunta 1

T1x <- reshape2::melt(T1) # formato long
T1x <- T1x[T1x$variable == "Porcentaje",] # Selección de datos para graficar
T1x$LEMA <-  c("FA", "PN","PC", "CA", "PERI", "PG", "PI", "PVA", "AP", "PD", "PT") 
# Cambiar los nombres por las etiquetas para facilitar la lectura del gráfico. 


G1 <- ggplot(data = T1x, aes(x = reorder(LEMA, -value), y = value)) +
        geom_bar(stat="identity", position="stack", 
                   fill = "deepskyblue4", color = "black") + 
        ylim(0,50) +
        geom_text(aes(label= paste0(value, "%")), vjust = -0.5, 
                    color = "gray9", size = 3, family ="Cambria") + 
                    labs(x = "", y = "",
                    title = "Resultado de la elección nacional", 
                    subtitle = "27 de octubre de 2019",
                    caption = "Elaboración en base a datos de la Corte Electoral") +
        theme_calc()+
        theme(plot.margin = margin(30,30,30,30))+
        theme(text=element_text(size=12, family="Cambria"))

G1
```


```{r Preg6b, fig.width= 9, fig.asp=0.8}
T2 <- Winner(Base)
T2$Margen <- as.numeric(as.character(T2$Margen)) #Evitar que lo tome como un factor y si como numérico.

G1b <- ggplot(data = T2, aes(x = reorder(Depto, -Margen), y = Margen, fill=Ganador)) +
        geom_bar(stat="identity", position="stack") + 
        ylim(0,30) +
        scale_fill_manual(values=c("firebrick", "goldenrod", "dodgerblue3"))+
        geom_text(aes(label= paste0(Margen, "%")), vjust = -1,
              color = "gray9", size = 2.5, family="Cambria") + 
        labs(x = "", y = "",
              title = "Margen de victoria del partido ganador por departamento", 
              subtitle = "Elección nacional. 27 de octubre de 2019",
              caption = "Elaboración en base a datos de la Corte Electoral") +
        theme_calc()+
        theme(plot.margin = margin(30,30,30,30), 
              axis.text.x = element_text(angle = -30, vjust = 1, hjust = 0),
              legend.position= c(0.8, 0.8),
              text=element_text(size=12, family="Cambria"))

G1b
```


7. **Presente gráficamente (en un panel) un ajuste lineal de la votación por circuito de cada partido y la edad promedio de cada circuito de Montevideo**  
  

```{r Preg7, fig.width= 9, fig.asp=0.8}

DF <- FUN_Votos(Base, Departamento = "Montevideo", Circuito = TRUE)
DF <- merge(DF, Edad, by=c("DEPTO", "CIRCUITO"))


G2 <- ggplot(DF, aes(x=Edadprom, y=CNT_VOTOS))+
        geom_point(alpha = 1/5, color="gray40")+
        facet_wrap(~reorder(LEMA, -CNT_VOTOS), scales = "free") +
        geom_smooth(method='lm',formula = y ~ x, color="firebrick2", se=TRUE)+
        labs(title = "Votación por partido político vs edad promedio del circuito",
             subtitle = "Elecciones nacionales. Montevideo - Uruguay 2019",
             caption = "Fuente: elaboración propia sobre datos de la Corte Electoral")+
        xlab("Cantidad de votos")+
        ylab("Edad promedio del circuito")+
        theme_calc()+
        theme(plot.margin = margin(30,30,30,30))+
        theme(text=element_text(size=12, family="Cambria"))

G2
```

```{r, include= FALSE}

# Otra opción, con el sistema lattice

lattice::xyplot(Edadprom ~ CNT_VOTOS | LEMA, data=DF,
                type=c('p', 'r'), grid = TRUE,
                lwd=2, col.line='black',
                main = "Edad promedio vs votación por circuito según partido político",
                xlab = "Cantidad de votos",
                ylab = "Edad promedio del circuito")

```


