---
title: "Trabajo final"
author: "Federico Acosta y Lara"
date: "12/17/2020"
output: pdf_document
editor_options: 
  chunk_output_type: console
---

```{r setup, include=FALSE}
knitr::opts_chunk$set(echo = TRUE)
```


```{r, include=FALSE}
Data <- rio::import(here::here("elecciones_nacionales_19_hoja_circuito.xlsx"))
Edades <- rio::import(here::here("edad_circuitos_promedio_2019.xlsx"))

library(ggplot2)
source(here::here("Funciones.R"))
```



1. ¿Cuál fue el resultado de la elección en porcentaje a nivel nacional?

```{r}
Base <- Data

#Resultados nacionales
ResNac<- aggregate(CNT_VOTOS ~ LEMA, data = Base, sum)
ResNac <- ResNac[order(ResNac$CNT_VOTOS, decreasing = T),]
ResNac$Per <- round(100*(ResNac$CNT_VOTOS /sum(ResNac$CNT_VOTOS)),2)
names(ResNac) <- c("Partido", "Votos", "Porcentaje")
rownames(ResNac) <- NULL

ResNac

```

2. ¿Quién ganó la elección en cada departamento y cuál fue la distancia en términos porcentuales entre el primero y el segundo en cada departamento

```{r}

winner(Base)

```


3. ¿Cuál fue la hoja de votación más votada en cada departamento y para cada uno de los tres partidos principales del sistema?

```{r}

Hoja_win(Base)

```


4. ¿En que departamento votó mejor el partido Cabildo Abierto?

```{r}

# Resultados Cabildo

TotalDepto <- aggregate(CNT_VOTOS ~ DEPTO, data = Base, sum)
ResCA<- aggregate(CNT_VOTOS ~ DEPTO, data = Base, sum, subset = Base$LEMA =="Partido Cabildo Abierto")
ResCA$porcentaje <- round(100*(ResCA$CNT_VOTOS/TotalDepto$CNT_VOTOS),2)

ResCA$DEPTO[which.max(ResCA$porcentaje)]

```
              

5. ¿Cuál es la distribución de edad en los circuitos de todo el país en donde ganó o salió segundo Cabildo Abierto?

```{r}
Edad <- Edades[c(1,2,6)]
names(Edad) <- c("DEPTO", "CIRCUITO", "Edadprom")
Cabildo <- rbind(Primero = Circ_winner(Base, Partido = "Partido Cabildo Abierto"),
                 Segundo = Circ_second(Base, Partido = "Partido Cabildo Abierto"))

CabildoA <- merge(Edad, Cabildo, by=c("DEPTO", "CIRCUITO"))

Estadisticos(CabildoA$Edadprom)
Estadisticos(Edad$Edadprom)

par(mfrow=c(1,1))
boxplot(CabildoA$Edadprom, col = "gold1",
        main = "Distribución de edad promedio",
        sub= "Circuitos donde CA fue exitoso",
        ylim = c(18,90),
        ylab= "años")

```

6. Presente los resultados de la pregunta 1 y 2 gráficamente

```{r}
ResNac

Gr1 <- ggplot(ResNac, aes(x=Partido, y=Porcentaje))+
        geom_col(show.legend = T)+
        

```


7. Presente gráficamente (en un panel) un ajuste lineal de la votación por circuito de cada partido y la edad promedio de cada circuito de Montevideo

```{r}

Edad <- Edad <- Edades[c(1,2,6)]
names(Edad) <- c("DEPTO", "CIRCUITO", "Edadprom")
FA <- FUN_Votos(Base, Departamento = "Montevideo", Partido = "Partido Frente Amplio", Circuito = T)

FA <- as.data.frame(merge(FA, Edad, by= c("DEPTO", "CIRCUITO")))
plot(FA$Edadprom, FA$CNT_VOTOS)

PN <- FUN_Votos(Base, Departamento = "Montevideo", Partido = "Partido Nacional", Circuito = TRUE)

B <- merge(FA, PN, by=c("DEPTO", "CIRCUITO"))
head(B)
```


